【裁判字號】    99,軍上,3
【裁判日期】    990222
【裁判案由】    違反職役職責
【裁判全文】
臺灣高等法院刑事判決                   99年度軍上字第3號
上  訴  人
即  被  告  甲○○
上列上訴人即被告因違反職役職責案件，不服國防部高等軍事法
院98年度上訴字第55號中華民國98年11月26日第二審判決（起訴
案號：國防部北部地方軍事法院檢察署98年度偵字第29號），提
起上訴，本院判決如下：
    主  文
上訴駁回。
    理  由
一、按當事人不服高等軍事法院宣告有期徒刑之上訴判決者，得
    以判決違背法令為理由，向高等法院提起上訴；上訴最高法
    院或高等法院之案件，準用刑事訴訟法關於上訴第三審之規
    定，軍事審判法第181 條第5 項、第206 條第1 項但書分別
    定有明文，是本院受理有關軍事法院移送審判之上訴案件，
    應依刑事訴訟法關於上訴第三審之規定。而提起第三審上訴
    ，非以原判決違背法令為理由者不得為之，此為其上訴之法
    定要件。若上訴理由狀並未依據卷內訴訟資料，具體指摘原
    判決不適用法則或如何適用不當，應認為其上訴為違背法律
    上之程式，應予以駁回；或上訴理由狀，雖指摘原判決有違
    背法令，但未指明原判決有如何違法事由之具體情事，僅泛
    言有何條款之違法而無具體情事，或顯與法律規定得為第三
    審上訴理由之違法情形不相適合者，均應認其上訴為違背法
    律上之程式，予以駁回（最高法院76年度台上字第5771號判
    例意旨可資參照）。
二、本件國防部高等軍事法院判決認定上訴人即被告甲○○（民
    國97年5 月14日入伍，志願役），原係陸軍金門防衛指揮部
    金西守備隊（下稱金西守備隊）步一連一兵無線電話務，經
    國防部陸軍司令部以97年9 月12日國陸人規字第0970018820
    號令核定於97年9 月5 日轉服志願役士兵生效，並於97年10
    月1 日調職至陸軍關渡地區指揮部（下稱關指部），上訴人
    於97年9 月30日辦理離職後，持假單及調職令離營，應於翌
    日（即97年10月1 日）18時前向關指部完成報到手續，惟竟
    於當日辦理報到之際，僅向該部大門衛兵詢問報到事宜未果
    ，即逕自返家，無故不就職役在外，匿居家中，賴家中接濟
    維生，嗣經上訴人之母親譚取慧委請友人向金防部及關指部
    查詢，知悉上訴人未完成報到事宜，迨至98年2 月15日22時
    30分許始返回關指部報到，經關指部函送國防部北部地方軍
    事法院檢察署偵辦等情，業據上訴人坦承不諱（見國防部北
    部地方軍事法院檢察署98年度偵字第29號偵查卷第66頁至第
    69頁、國防部北部地方軍事法院卷第18頁、第84頁、原審卷
    第40頁至第41頁），核與證人賴昱霖、潘治平、譚取慧、鄭
    國良、許博鈞、江豐名等人於偵查中證述情節相符，復有關
    指部98年2 月19日陸六培忠字第0980000504號函所附國防部
    陸軍司令部97年9 月12日國陸人規字第0970018820號調職令
    影本一份在卷可稽，而認上訴人有無故不就職役之犯行，依
    法予以論罪科刑，業於判決理由中詳細說明其所憑之證據及
    認定之理由，從形式上觀察，並無何違背法令之情形。被告
    不服，提起本件上訴，其上訴理由略以：原審未審酌上訴人
    並無無故不就職役之故意、動機及意圖，逕認上訴人係無故
    不就職役，顯有違誤，請求撤銷改判等語。惟查，被告於上
    述時、地未依程序辦理報到，已如前述，而軍人如未依規定
    無故不就職役，不論其不就職役後是否曾藏匿或逃避追緝，
    均無礙於無故不就職役罪其故意之成立，況縱令本件金西守
    備隊及關指部人事部門，確有聯繫不當而致上訴人未能向新
    任單位關指部順利辦理報到，惟上訴人於未能順利報到後，
    並未積極向國防部、憲兵隊或金西守備隊及關指部之人事部
    門反應上情，反而逕自返家不為聯繫，顯有不當。換言之，
    本件不得以上訴人於不就職役期間仍公開出入公眾場合，或
    因金西守備隊及關指部人事部門聯繫不當，而認上訴人並無
    無故不就職役之犯意。
三、縱上所述，本件原判決既已敘明所憑證據及認定理由，而其
    所為事實認定，俱有卷內證據資料足憑，從形式上觀察，並
    無違背法令之情形存在，被告不服提起上訴，然未具體指摘
    原判決認事、採證及所為論斷有何違背法令之處，即非適法
    之第三審上訴理由，且被告上訴意旨均係徒憑己見，就原審
    依憑事證所為認事用法任意指摘，並為事實爭執，自非適法
    ，是上訴人之上訴違背法律上之程式，應予駁回。
四、據上論斷，應依軍事審判法第206 條第1 項但書，刑事訴訟
    法第395 條前段，判決如主文。
中    華    民    國    99    年    2     月     22   日
                  刑事第四庭  審判長法  官  陳筱珮
                                    法  官  孫惠琳
                                    法  官  邱滋杉
以上正本證明與原本無異。
                                    書記官  劉貞達
中    華    民    國    99    年    2     月     22   日


司法院資訊處製作；財團法人民間司法改革基金會備份。
